# 商誉减值测试

提问人：朱广洋xa0242xa0242 时间：2020-01-02 17:02:36
请教陈版及各位前辈：
A公司以 2019 年 10 月 31 日作为基准日收购B公司， 2019 年 11 月末完成相关手续。 2019 年 12 月 1 日为合并日。根据评估报告 2019 年 10 月 31 日B公司账面净资产为 400 万元，评估价值为 4000 万元，双方成交价格为 3700 万元，资产基础法评估结果与账面一致，合并确认商誉 3300 万元。 2019 年 11 月及 12 月的净现金流未达到评估报告中 11 月、 12 月现金流，评估现金流为 100 万，实际现金流为 80 万元，请教陈版及各位前辈，请问在 12 月合并时针对 1231 的商誉是否需要新找评估机构进行商誉减值的测试？谢谢！

回答人：chenyiwei
收购当年度末，对商誉即应进行减值测试，而不论是否出现盈利能力和现金流不如预期等减值迹象。另外，你说的案例，建议充分识别无形资产，避免全额确认商誉导致的商誉过大、无形资产识别不充分问题。

提问人：9905028 时间：2020-01-03 12:47:16
5 倍溢价收购客户的配套企业，收购协议规定可以继续使用客户商标，业绩承诺期满后仍给予若干年市价采购比例保证。商标及采购承诺是否应该被识别为一项无形资产进行确认。

回答人：chenyiwei
可以确认无形资产。

提问人：wzh78 时间：2020-03-07 08:05:31
商誉对应的资产组因抵押担保涉诉，很可能被处置承担担保责任，公司已就该担保按资产组账面价值计提预计负债，请问需要全额计提商誉减值准备吗？

回答人：chenyiwei
这个问题不是商誉所属资产组自身产生现金流入的能力下降或者公允价值下跌，而是其他原因导致，故在确保涉诉相关预计负债计提充分性的前提下，不应重复对该商誉及其所属资产组内的其他资产计提减值准备。

提问人：gtq 时间：2020-12-20 17:00:00
尊敬的陈版主：
关于商誉减值测试，在学习中以下问题，希望能够得到您的指导：
（ 1 ）如何理解个别报表资产减值测试和合并报表资产减值测试的“视角调整”？在合并报表中，对资产减值进行测试时，需要注意哪些项目的视角调整？
（ 2 ）商誉减值测试两步法的理解：A为什么需要首先对不包含商誉的资产组（组合）进行减值测试？（资产组减值测试已经明确说明，包含商誉的，需要首先冲减商誉）；B有协同效应的资产组减值测试中，按照不包含商誉的进行减值测试，会不会造成账面价值和可收回金额计算口径不一致问题? —以上，不包含商誉的资产组到底指什么？ C既然业务并购中产生商誉，那么以协同效应为基础分摊商誉中，有什么样的资产组无法分摊商誉？
（ 3 ）商誉减值测试后计提商誉减值损失，什么情况下需要计提递延所得税？什么样的理由更接近会计准则的实质？根据CPA的教材所得税章节，商誉初始确认时计税基础等于账面价值的，商誉在后续计量过程中产生暂时性差异的，需要计提递延所得税。但是在证监会“2019年上市公司年报会计监管报告”中，认为商誉减值导致的暂时性差异与商誉初始确认有关，因而不应当计提。
（ 4 ）怎么理解不丧失控制权情况下处置了部分对子公司投资时，少数股东需要分摊合并报表中确认的商誉减值损失？
问题比较多，先感谢老师！

回答人：chenyiwei
1 、个别报表层面的长投减值测试是依据权益资本报酬率对股权现金流量进行折现，其测试单元为股权；合并报表层面的减值测试单元是资产组，是以资产组的经调整后经营现金流，用WACC等包含负债资本报酬率的综合折现率进行折现。可参考《瑞华研究 2010 ～ 2019 汇编》之“问题1-3-22（关于并购重组中对赌期结束减值测试中减值额如何计算的问题）”相关内容。
3 、商誉减值准备无递延所得税影响。这是因为商誉的初始确认没有确认递延所得税负债，相应地后续减值不会有递延所得税影响。你说的“商誉初始确认时计税基础等于账面价值的，商誉在后续计量过程中产生暂时性差异的，需要计提递延所得税”是某些国家的税法允许商誉在一定年限内税前扣除摊销，这种情况下因后续摊销导致的暂时性差异需确认递延所得税负债。
4 、假定购买方通过非同一控制下企业合并取得了被购买方80%股权，由于购买方仅将取得80%股权支付的对价高于被购买方可辨认净资产公允价值80%部分的差额确认为商誉记录于合并报表中，相应地增加了所享有的被购买方的净资产份额，而对于少数股东持有的20%股权并未考虑其享有的不可辨认份额。因此，购买方合并财务报表中的被购买方的净资产可拆分为如下内容：
归属于控股股东（购买方）的份额 归属于少数股东的份额
可辨认资产负债对应的净资产 80% 20%
不可辨认资产（即：商誉）对应的净资产 80% 0%
所以，当购买方进一步取得少数股权时，所取得的少数股权的净资产账面价值不包含商誉对应的净资产；但是购买方处置被购买方部分股权但未丧失控制权时，所减少的被购买方账面净资产份额应包含了可辨认资产负债对应的净资产、还包括了商誉对应的净资产。
但是，在对被购买方持股比例发生变动但不影响控制权认定时，合并报表中不构成对子公司资产负债价值的重新计量，也不应确认对子公司资产、负债的处置或结算损益，因购买子公司而形成的原有商誉应全额包括在合并报表范围内，不需进行调整。